【裁判字號】    92,訴,156
【裁判日期】    920731
【裁判案由】    違反毒品危害防制條例
【裁判全文】
臺灣花蓮地方法院刑事判決                          九十二年度訴字第一五六號
    公  訴  人  臺灣花蓮地方法院檢察署檢察官
    被      告  乙○○
右列被告因違反毒品危害防制條例案件，經檢察官提起公訴（九十二年度毒偵緝字第
四五號），本院判決如左：
    主  文
乙○○施用第一級毒品，處有期徒刑柒月。
    事  實
一、乙○○曾有賭博、違反麻醉藥品管理條例、肅清煙毒條例、毒品危害防制條例等
    犯罪前科（均不構成累犯），其於八十七年間，復因施用毒品案件，經本院以八
    十七年度訴緝字第二九號判決免刑確定在案，嗣於八十九年間，又因施用第一級
    毒品海洛因案件，經依台灣台東地方法院八十九年度毒聲字第一九九號裁定送觀
    察、勒戒後，認有繼續施用毒品傾向，再依該院八十九年度毒聲字第二九○號裁
    定送戒治處所施以強制戒治，並由台灣台東地方法院檢察署檢察官以八十九年度
    毒偵字第一四三號提起公訴，經台灣台東地方法院於八十九年八月二十四日，以
    八十九年度訴字第一七八號判處有期徒刑九月，於八十九年九月二十一日確定。
    惟乙○○仍不知悔改，另基於施用毒品海洛因之犯意，於九十一年五月七日下午
    四時許，在台中縣大雅鄉亞環保齡球館內，以將毒品海洛因摻入香菸內吸用之方
    式，施用第一級毒品海洛因一次。其後於九十一年五月九日經台灣花蓮地方法院
    檢察署觀護人依法對乙○○採尿送驗結果，呈嗎啡陽性反應，從而查悉上情。經
    依本院九十一年度毒聲字第五七○號裁定令入戒治處所施以強制戒治一年。
二、案經台灣花蓮地方法院檢察署觀護人告發由臺灣花蓮地方法院檢察署檢察官偵查
    起訴。
    理  由
一、右揭事實，業據被告被告乙○○坦承不諱，另被告經台灣花蓮地方法院檢察署觀
    護人採集其尿液，送慈濟大學濫用藥物檢驗中心檢驗結果，確呈嗎啡陽性反應無
    誤，此有該中心尿液檢體監管紀錄表暨檢驗總表各一份存卷可按。又就濫用藥物
    尿液篩檢係分成初步檢驗及確認檢驗兩個步驟，初步檢驗係使用免疫學方法（Ｅ
    ＩＡ），而所使用之檢體須再以氣相層析質譜儀分析法（ＧＣ／ＭＳ）予以確認
    ，此有行政院衛生署藥物食品檢驗局八十八年七月二十二日藥檢壹字第八八一○
    六九四號函可考，並經上開檢驗報告於說明欄內敘述綦詳。查本件慈濟大學複驗
    所使用之氣相層析質譜儀分析法係包括「氣相層析儀」及「質譜儀」兩部分。其
    中氣相層析儀為將物質氣化後，再經分析管分離，由於各種物質之沸點及對管柱
    之吸附力不同，在經過檢測器（Dete cto）測定後，表現出不同之滯留時間（Re
    tension time），以滯留時間來判斷係何種物質。而「質譜儀」部分為其檢測器
    ，能將物質撞擊成碎片，記錄其質譜圖。因每個化合物之鍵結能力不同，故不同
    之物質會有其特定之質譜圖，因此在物質之判斷上有如指紋之鑑定。因之在理論
    上，扣除人為之因素，其精確度接近百分之百。而海洛因係嗎啡經化學合成之半
    人工合成品，其藥（毒）性高於嗎啡，經吸食或注射進入人體，藉由人體代謝系
    統之新陳代謝，分解成藥（毒）性較低之嗎啡，由尿液排出人體，故於尿液中，
    以嗎啡成份檢出，此有憲兵司令部七十九年六月一日（七九）鑑驗字第○二七三
    號函、八十年六月十七日（八○）鑑驗字第二八一五號函、暨法務部調查局八十
    年三月二十八日（八○）發技一字第一八九八號函可稽。綜上說明，可徵被告之
    自白應與事實相符，堪予採信。又被告於八十七年間，復因施用毒品案件，經本
    院以八十七年度訴緝字第二九號判決免刑確定在案，嗣於八十九年間，又因施用
    第一級毒品海洛因案件，經依台灣台東地方法院八十九年度毒聲字第一九九號裁
    定送觀察、勒戒後，認有繼續施用毒品傾向，再依該院八十九年度毒聲字第二九
    ○號裁定送戒治處所施以強制戒治，並由台灣台東地方法院檢察署檢察官以八十
    九年度毒偵字第一四三號提起公訴，經台灣台東地方法院於八十九年八月二十四
    日，以八十九年度訴字第一七八號判處有期徒刑九月，於八十九年九月二十一日
    確定，此有台灣高等法院被告全國前案紀錄表、台灣花蓮地方法院檢察署刑案資
    料查註紀錄表各一份在卷可憑，是被告三犯毒品危害防制條例之罪，罪證明確，
    應予依法論科。
二、核被告所為，係違反毒品危害防制條例第十條第一項之施用第一級毒品罪。被告
    持有第一級毒品海洛因，既意在供己施用，其持有海洛因之低度行為應為施用之
    高度行為吸收，不另論罪。爰審酌被告有前開犯罪前科，品行不佳，前因施用毒
    品，經觀察、勒戒後，又於五年內三犯施用毒品犯行，戕害己身及犯後坦承犯行
    之態度等一切情狀，量處如主文所示之刑，以資懲儆。
據上論斷，應依刑事訴訟法第二百九十九條第一項前段，毒品危害防制條例第十條第
一項，刑法第十一條前段，判決如主文。
本案經檢察官甲○○到庭執行職務。
中      華      民      國    九十二    年      七      月    三十一    日
                              台灣花蓮地方法院刑事庭
                                  法  官  陳  世  博
右正本證明與原本無異。
如對本判決不服，應於送達後十日內，向本院提出上訴狀。（應抄附繕本）
                                  法院書記官
中      華      民      國    九十二    年      八      月      一      日
附錄本判決論罪之法律條文：
毒品危害防治條例第十條第一項：
施用第一級毒品者，處六月以上五年以下有期徒刑。


司法院資訊處製作；財團法人民間司法改革基金會備份。
